最　高　行　政　法　院　裁　定
　　　　　　　　　　　　　　　94年度裁字第00210號
抗　告　人　甲○○
右抗告人因與相對人經濟部間年資事件，對於中華民國92年2月
27日臺北高等行政法院91年度訴字第2711號裁定提起抗告，本院
裁定如左︰
　　主  文
抗告駁回。
抗告訴訟費用由抗告人負擔。
　　理  由
一、本件抗告人因年資事件，提起行政訴訟。原法院以：按提起
    撤銷訴訟，以有行政處分之存在為前提要件；所謂行政處分
    者，係指行政主體，基於職權，就具體事件，所為發生公法
    上法律效果之單方行政行為而言，至行政機關就私法關係所
    為單純事實之述（或事實通知）或理由之說明，既不因該
    項述或說明而生何法律上之效果者，自非行政處分，人民
    即不得對之提起撤銷訴訟。本件抗告人係對經濟部民國90年
    10月25日90人字第09000263820號函提起撤銷訴訟，惟查該
    函係就抗告人任國軍技術生之年資得否辦理年資併計所為之
    說明，僅係理由說明，未發生任何法律上之效果。次按司法
    院大法官釋字第305號解釋，公務人員應係任職於行政機關
    ，執行行政任務之人員，惟公行政之行政任務，依情形得以
    公法或私法方式為之，在以私法方式執行行政任務時，又常
    以私法關係獲得所須之人力，此種公行政以私法方式執行行
    政任務時，而以私法法律關係進用之人員，與一般私人企業
    之職員並無不同。縱然法令上有特別之任用資格或保障，應
    亦非公務人員。經濟部所屬事業機構人事管理準則第7條規
    定，「董事長及總經理由經濟部遴報行政院核定．．．其餘
    人員則各由機構依規定派用、聘用、僱用或約僱。」另經濟
    部所屬事業機構人事管理準則實施要點第5點規定：「各機
    構人員分為監、師、員．．．所稱『員』，係指正式僱用為
    任分類職位5等以下及評價職位之人員。」故僱用或約僱員
    工，應係以私法法律關係進用者。而依據中國石油化學工業
    開發股份有限公司（下稱中油公司）高雄大社廠提供之工員
    調查表及抗告人之服務紀錄記載，抗告人於公司移轉民營時
    為評價職位11等化工技術員，則抗告人與該公司應屬私法上
    之契約關係，而非所謂公務人員。綜上所述，抗告人與該公
    司既屬私法上之契約關係，則就契約關係有所爭執，應循民
    事訴訟途徑解決，抗告人向本院提起訴訟，自非合法等，而
    依行政訴訟法第107條第1項第10款規定，裁定駁回。二、抗
    告意旨略謂：本件相對人90人字第09000263820號函，係抗
    告人原任職單位辦理軍職年資採計之依據，而抗告人原服務
    單位為經濟部所屬公營事業，抗告人屬廣義之公務員，依司
    法院釋字第187、201、266、312號解釋意旨，非不得提起行
    政爭訟。本件抗告人前志願參加國軍技術生服役，經聯合勤
    務總司令部人事署90年9月26日（90）寰禱字第3598號函查
    證年資5年9個月又10天。詎相對人以國防部人事參謀次長室
    90年7月23日（90）易日字第15436號函稱：「國軍編制外或
    臨時聘僱人員年資查註作業規定」係針對89年3月15日仍任
    公職者，給予年資查註等語。因認抗告人所任中油公司業於
    83年6月民化，當時尚無得並計辦理年資結算規定，否准抗
    告人之請求。然公務員退休法施行細則第10條第2、3款早有
    軍職年資得併計之規定，國防部64年3月25日（64）道週字
    第1446號令、銓部87年12月4日（87）台特三字第1701524
    號函、88年5月19日（88）台特三字第17960974號函及司法
    院釋字第455號函釋，均採國軍年資併計。國防部實無決定
    何時起併計軍職年資。中油公司民營化時，未將軍職年資送
    國防部查註，逕未將軍職年資併入，已損及抗告人權益。迨
    公營事業移轉民營條例增列第8條第8項，將原自87年6月方
    得採計義務役年資，追溯至已民營化之公司仍在職者，均比
    照採計，予以放寬，並經補發。惟僅採計義務役年資半年，
    志願役年資仍未採計，顯非公平合理。
三、本院按行政權基於其主動性、積極性，對行政目的之實現本
    有手段選擇自由，故有以私法手段實現之，如設立營利事業
    ，從事營利活動，以增加國家財政資源。依公務人員任用法
    第33條規定：「技術人員、教育人員、醫事人員、交通事業
    人員及公營事業人員之任用，均另以法律定之。」因之，公
    營事業人員之任用與退休並不適用公務人員任用法及公務人
    員退休法，而在公營事業人員任用及退休法律制定施行前，
    得由目的事業主管機關訂定相關規定辦理之，司法院釋字第
    270號解釋已揭示上旨。嗣於釋字第305號解釋：「公營事業
    依公司法規定設立者，為私法人，與其人員間，為私法上之
    契約關係，雙方如就契約關係已否消滅有爭執，應循民事訴
    訟途徑解決。行政法院60年度裁字第232號判例，認為此種
    公司無被告當事人能力，其實質意義為此種事件不屬行政法
    院之權限，與憲法尚無牴觸。至於依公司法第27條經國家或
    其他公法人指派在公司代表其執行職務或依其他法律逕由主
    管機關任用、定有官等，在公司服務之人員，與其指派或任
    用機關之關係，仍為公法關係」。其理由書並說明：「公營
    事業之組織形態不一，如決策上認某種公營事業應採公司組
    織之形態，則係基於該種公營事業，適於以企業理念經營之
    判斷，自應本於企業自主之精神及企業所有與企業經營分離
    之原則為之。而在法律上，公營事業依公司法規定設立公司
    者，雖可簡稱為公營公司，但其性質仍為私法人，具有獨立
    之人格，自為權利義務之主體，享受權利，負擔義務。因之
    ，公營公司與其人員間，係以私法人地位依其人事規章，經
    由委任（選任聘任或僱用），雙方成立私法上之契約關係，
    其對於人員之解任行為，並非行使公權力之結果，而係私法
    上終止契約之意思表示，契約關係因而消滅。縱令公營公司
    人員之任免考核事項，法令定為應由政府機關參與決定，此
    種內部行為亦係政府機關與公營公司間之另一監督關係，並
    不影響公營公司與其人員間契約關係之存在。倘雙方就此契
    約關係已否消滅有爭執，自應循民事訴訟途徑解決，而不屬
    行政法院之權限範圍。」就公營事業中以公司組織型態成立
    公營公司者，其人員除「依公司法第27條經國家或其他公法
    人指派在公司代表其執行職務者，或依其他法律逕由主管機
    關任用、定有官等，在公司服務之人員」外，均僅存在私法
    上之契約關係。本件抗告人所任中油公司，係公司組織型態
    ，其於民營化前，僅屬公營公司。抗告人並非依公司法第27
    條經國家或其他公法人指派在公司代表其執行職務者，或依
    其他法律逕由主管機關任用、定有官等，在公司服務之人員
    ，業經原法院查明。是抗告人與中油公司間，係成立私法上
    之契約關係，其與相對人間更無何公法之任用關係，本件關
    於退休年資爭議，自應循民事訴訟途徑解決。原裁定認本件
    應循民事訴訟途徑解決，則應依行政訴訟法第107條第1項第
    1款規定裁定駁回，其引用該條項第10款，固有未洽，惟結
    論尚無不同，仍應予維持。抗告人猶執詞其屬廣義公務人員
    ，應適用公務人員相關退休法令云云，洵無足採，其抗告為
    無理由，應予駁回。本件既非行政法院之權限，關於抗告人
    之志願役年資應否併計退休年資之實體問題，即非本院所得
    審究，併此明。
四、依行政訴訟法第104條、民事訴訟法第95條、第78條，裁定
    如主文。
中    華    民    國    94    年   2      月    3     日
                  第一庭審判長法  官　黃　綠　星
                              法  官  陳　秀　美
                              法  官　蔡　進　田
                              法  官　黃　璽　君
                              法  官　廖　宏　明
以  上  正  本  證  明  與  原  本  無  異
中    華    民    國    94    年    2    月    4      日
　　　　　　　　　　　　　　　書記官　邱  彰  德
